【裁判字號】    97,上訴,832
【裁判日期】    970408
【裁判案由】    違反毒品危害防制條例
【裁判全文】
臺灣高等法院刑事判決                 97年度上訴字第832號
上  訴  人
即  被  告  甲○○
選任辯護人  李晉安律師
上列上訴人因違反毒品危害防制條例案件，不服臺灣新竹地方法
院96年度訴字第 747號，中華民國97年1月9日第一審判決（起訴
案號：臺灣新竹地方法院檢察署96年度偵字第4613號），提起上
訴，本院判決如下：
    主  文
原判決撤銷。
甲○○販賣第三級毒品，處有期徒刑貳年陸月，扣案之第三級毒
品愷他命共包（合計淨重壹點伍柒貳陸公克，驗餘淨重壹點伍
陸伍捌公克）均沒收。
    事  實
一、甲○○明知愷他命（Ketamine）係毒品危害防制條例第 2條
    第2項第3款所規範之第三級毒品，不得非法販賣，竟仍基於
    販賣第三級毒品牟利之犯意，於民國96年 7月26日晚上，先
    以號碼為0000000000號之行動電話，與真實姓名年籍不詳、
    綽號「阿仕」之男子，約定以新臺幣（下同） 2,400元之價
    格，販出第三級毒品愷他命 3包（合計淨重1.5726公克，驗
    餘淨重1.5658公克）予「阿仕」，並言明於96年 7月27日再
    以行動電話確認交易時間、地點後，即於96年 7月26日22時
    許，至位於新竹市○○路176之5號之「月亮舞廳」，向真實
    姓名年籍不詳之人，以2,100元購買第三級毒品愷他命3包（
    合計淨重1.5726公克，驗餘淨重1.5658公克），並於96年 7
    月27日21時30分許，攜帶上開第三級毒品愷他命 3包欲販出
    予「阿仕」，嗣行經新竹市○○區○○街28巷巷口時，因酒
    駕為警臨檢攔查，在取出證件之際不慎使上開毒品掉出，甲
    ○○乃於警方不知其持有上開毒品用途前，主動向警方自首
    表示係供販賣之用，而接受裁判，並扣得第三級毒品愷他命
    3包（合計淨重1.5726公克，驗餘淨重1.5658公克）。
二、案經新竹市警察局第三分局報請臺灣新竹地方法院檢察署檢
    察官偵查起訴。
    理    由
一、證據能力有無之判斷：
    本件被告甲○○及其選任辯護人於原審準備程序及審判程序
    中均明確表示對本案卷內人證、物證之證據能力無意見（原
    審96年11月21日準備程序筆錄、96年12月26日審判筆錄），
    且於言詞辯論終結前，就本案證據之調查，均無任何異議，
    既無異議，依刑事訴訟法第159條之5規定，該等人證、物證
    ，自均有證據能力，合先敘明。
二、認定犯罪事實所憑之證據及認定之理由：
  (一)上揭犯罪事實業經上訴人即被告甲○○迭於警詢、偵查、原
    審準備程序及審理中坦承不諱（偵卷第 8頁至第13頁、第40
    頁至第41頁、原審卷第17頁、第26頁），並有新竹市警察局
    第三分局中華派出所扣押物品目錄表 1份（偵卷第19頁）、
    扣押物品照片6張（偵卷第21頁）在卷可參，且有白色結晶3
    包扣案足資佐證，而該 3包白色結晶經送請行政院衛生署草
    屯療養院鑑驗結果，亦認送驗3包共2.25公克（含3個分裝袋
    ）之白色結晶（合計淨重1.5726公克，驗餘淨重1.5658公克
    ），檢出愷他命（Ketamine）成分，有該院草療鑑字第0960
    005866號鑑定書 1份附卷可稽，足認被告甲○○上開所為自
    白，確均與事實相符。
  (二)按毒品危害防制條例第 4條所謂販賣行為，不以販入後復行
    賣出為必要，祇要以營利意思為目的，而有販入或賣出二者
    其一之行為，即足構成；行為人持有毒品，有以主觀上營利
    售賣意圖而販入毒品，其雖未及賣出，仍應論以販賣毒品罪
    既遂罪責，此有最高法院90年台上字第1898號判決要旨可資
    參照。又販賣毒品之罪責極重，如無利可圖，被告當無甘冒
    重罪而為之理，且被告自承係以 2,100元之價格，販入第三
    級毒品愷他命 3包（合計淨重1.5726公克，驗餘淨重1.5658
    公克），而欲以 2,400元之價格賣出予「阿仕」等語，是不
    論被告係向其他藥頭調取毒品或替「阿仕」購買毒品，惟既
    有賺取差價即屬有償之行為，是被告營利之意圖至為灼然，
    再被告販入後雖未及賣出即遭警查獲，然揆諸上揭說明，被
    告業已構成毒品危害防制條例第4條第3項之販賣第三級毒品
    罪，本件事證明確，犯行堪以認定。
三、論罪：
    按刑法及刑法施行法業於95年7月1日修正施行，而被告行為
    時已在前揭修法施行之後，故本案應無新舊法比較之問題，
    應逕依修正後之規定予以論處。又被告販入第三級毒品愷他
    命未及賣出予「阿仕」之行為，係犯毒品危害防制條例第 4
    條第 3項之販賣第三級毒品罪，公訴意旨原認被告此部分所
    為係犯毒品危害防制條例第 4條第6項、第3項販賣第三級毒
    品未遂罪，惟業經公訴人於審理時當庭變更起訴法條，認被
    告此部分所為係犯毒品危害防制條例第4條第3項販賣第三級
    毒品既遂罪，故本院自無庸再變更起訴法條。又被告係因酒
    駕經警臨檢攔查，因在取出證件之際不慎使上開毒品掉出，
    乃於警方不知其持有上開毒品用途前，主動向警方自首表示
    係供販賣之用，而接受裁判，業據被告於警詢及本院審理時
    供述明確，應依刑法第62條自首之規定減輕其刑。被告選任
    辯護人請求傳訊承辦警員江茂全證明被告係自首，因事證明
    確，核無必要。
四、原審以被告犯罪事證明確，予以論罪科刑，固非無見，惟查
    ：(一)被告符合自首之規定，原審漏未審酌及此，並依法減輕
    其刑，即有未合。(二)刑法第59條之酌量減輕其刑，必於犯罪
    之情狀，在客觀上足以引起一般同情，認為即予宣告法定低
    度刑期，猶嫌過重者，始有其適用，查被告已成年，明知毒
    品戕害國人健康甚巨，法律嚴刑禁止其任意流通，被告猶為
    圖私利而販賣之，惡性非輕，而本件經警臨檢查獲，尚非被
    告主動省悟所致，殊無情堪憫恕之處可言，原審遽以援引刑
    法第59條之規定酌減輕其刑，亦有違誤。被告上訴意旨略以
    ：當時伊在「月亮舞廳」跳舞，友人「阿仕」乃電請幫忙購
    買該毒品3包，每包會多給100元作為跑腿費，此金額係「阿
    仕」主動給與，應與販賣毒品情形有別云云，然查被告以每
    包700元販入800元販出，從中賺取差價 100元，即有營利之
    意圖，以營利之犯意販入毒品即屬既遂，被告執前開事由指
    摘原判決不當，固無理由，惟被告抗辯其為自首，及原判決
    適用刑法第59條之規定酌量減輕其刑，則有欠妥當，自應由
    本院將原判決撤銷改判，爰審酌被告並無任何前科紀錄，此
    有被告前案紀錄表及臺灣新竹地方法院檢察署刑案資料查註
    紀錄表各 1件在卷可稽，素行尚可，復參酌販賣第三級毒品
    愷他命，助長施用毒品惡習，並足以使購買施用者導致精神
    障礙與性格異常，甚至造成人民生命健康受損之成癮性及危
    險性，其不僅戕害國人身體健康，且有危害社會安全之虞，
    所生危害非輕，而染上毒癮者為索得吸毒之資，甚至甘冒竊
    盜、搶奪及強盜等財產犯罪之風險，造成社會治安嚴重敗壞
    ，其為圖私利，不顧國法、民生之行為實屬不該，惟被告販
    賣第三級毒品愷他命之次數為 1次，所為係小額交易，且被
    告自警詢、偵查及原審審理時均自白全部犯罪，犯罪後態度
    良好等一切情狀，量處如主文第 2項所示之刑。又被告販賣
    第三級毒品所處之刑逾有期徒刑 2年，不得宣告緩刑，併此
    敘明。
五、按毒品危害防制條例第2條第2項規定，毒品依其成癮性、濫
    用性及對社會危害性分為 4級，並就製造、運輸、販賣、意
    圖販賣而持有、以非法方法使人施用、引誘他人施用及轉讓
    等不同品項毒品之行為，分別定其處罰。至施用或持有第三
    、四級毒品，因其可罰性較低，故予除罪化，僅就施用及持
    有第一、二級毒品科以刑罰。惟鑑於第三、四級毒品均係管
    制藥品，特於同條例第11條之 1明定無正當理由，不得擅自
    持有；第18條第 1項後段復規定查獲之第三、四級毒品，無
    正當理由而擅自持有者，沒入銷燬之。從而，依同條例第18
    條第 1項後段應沒入銷燬之毒品，專指查獲之施用、持有第
    三、四級毒品而言；倘係查獲之製造、運輸、販賣、意圖販
    賣而持有、以非法方法使人施用、引誘他人施用或轉讓之第
    三、四級毒品，既屬同條例相關法條明文規定處罰之犯罪行
    為，即非該條項應沒入銷燬之範圍。又同條例第19條第 1項
    所定「供犯罪所用或因犯罪所得之物」，係指犯第4條至第9
    條、第12條、第13條或第14條第1項、第2項之罪所用或所得
    之物，不包括毒品本身在內，自不得為第三、四級毒品之沒
    收依據。是同條例對於查獲之製造、運輸、販賣、意圖販賣
    而持有、以非法方法使人施用、引誘他人施用及轉讓第三、
    四級毒品之沒收，並無特別規定，然因其行為已構成犯罪，
    則該毒品即屬不受法律保護之違禁物，故需回歸刑法之適用
    ，而應依刑法第38條第1項第1款之規定宣告沒收，是扣案之
    愷他命 3包（合計淨重1.5726公克，驗餘淨重1.5658公克）
    為第三級毒品，自應依刑法第38條第1項第1款之規定宣告沒
    收。
據上論斷，應依刑事訴訟法第369條第1項前段、第364條、第299
條第 1項前段，毒品危害防制條例第4條第3項，刑法第11條前段
、第62條前段、第38條第1項第1款，判決如主文。
本案經檢察官黃全祿到庭執行職務。
中    華    民    國    97    年    4     月    8     日
                  刑事第五庭審判長法  官  吳  敦
                                  法  官  張傳栗
                                  法  官  陳春秋
以上正本證明與原本無異。
如不服本判決，應於收受送達後十日內向本院提出上訴書狀，其
未敘述上訴之理由者並得於提起上訴後十日內向本院補提理由書
（均須按他造當事人之人數附繕本）。
                                  書記官  李家敏
中    華    民    國    97    年    4     月    8     日
附錄本案論罪科刑法條全文
毒品危害防制條例第4條第3項：
製造、運輸、販賣第三級毒品者，處5 年以上有期徒刑，得併科
新臺幣5百萬元以下罰金。


司法院資訊處製作；財團法人民間司法改革基金會備份。
